臺灣高等法院刑事判決　　　　　　　　 94年度上訴字第798號
　　上　訴　人　臺灣宜蘭地方法院檢察署檢察官
　　上　訴　人
　　即　被　告　丙○○
　　選任辯護人　陳倉富律師
　　上 訴 人即
　　被告丙○○
　　之母　　　　甲○○
　　上　訴　人
　　即　被　告　戊○○
　　選任辯護人　余鑑昌律師
上列上訴人因擄人勒贖等案件，不服臺灣宜蘭地方法院93年度重
訴字第7號，中華民國94年1月25日第一審判決（起訴案號：臺灣
宜蘭地方法院檢察署93年度偵字第2338號），提起上訴，本院判
決如下：
    主  文
原判決關於戊○○擄人勒贖及暨定應執行刑部分暨丙○○部分均
撤銷。
戊○○共同強盜擄人勒贖，累犯，處有期徒刑拾年陸月。
丙○○共同強盜擄人勒贖，處有期徒刑拾年。
扣案如附表一、二、三所示之物均沒收。
    事  實
一、戊○○前因違反槍砲彈藥刀械管制條例案件，經原審以89年
    訴字第102號判處有期徒刑6月確定，並於民國90年6月26日
    執行完畢。
二、戊○○於93年5月中旬某日，在宜蘭縣羅東鎮大觀小鋼珠遊
    樂場以新台幣（以下同）3萬元之價格，向姓名年籍不詳僅
    知綽號「阿仁」之成年男子，購得仿WALTER廠PP K/S型半自
    動手槍之玩具手槍換裝土造金屬槍管，具有殺傷力之改造手
    槍一枝（槍枝管制編號0000000000，含彈匣一個），及直徑
    8.2mm金屬彈頭，均具有殺傷力之土造子彈3顆，而未經許可
    持有上開槍枝及子彈（戊○○所犯未經許可持有槍、彈罪業
    經原審判處有期徒刑1年2月，於本院審理中撤回上訴確定）
    ，旋將之交予丁○○（此部分業經原審判決確定）代為保管
    。
三、戊○○與丁○○（所犯強盜擄人勒贖及持有槍、彈等罪部分
    ，業經原審判處有期徒刑拾年確定）因缺錢花用，竟於93年
    7月2日或3日之某日，共同基於意圖勒贖而擄人及持有前開
    槍、彈之犯意聯絡，由戊○○提供江勝行木材公司資力頗豐
    之老闆乙○○個人資料（戊○○之前曾經承包乙○○木作工
    程），為計劃綁架勒贖錢財之對象，並以僻靜無人之宜蘭縣
    三星鄉九芎湖及宜蘭縣五結鄉三結村已廢棄之保力飼料廠分
    別為架擄人質、勒贖款項之地點，另由戊○○準備所有如附
    表1所示之工具，丁○○準備如附表2、3所示之工具、槍、
    彈等物，謀議完成後，即於93年7月5日上午10時許，由丁○○用公共電話撥打江勝行木材公司電話而得知乙○○行動電
    話門號後，即聯絡乙○○佯稱其老闆位於宜蘭縣大同鄉玉蘭
    村之涼亭工程欲委託承包，而誘使乙○○同意於同日下午2
    許至宜蘭縣大同鄉卜鴨店見面，嗣乙○○再與丁○○聯絡，
    更改時間、地點為同日下午15時30分前往宜蘭縣三星鄉憲明
    國小碰面洽談，約定時間、地點後，於同日中午，丁○○又
    恐擄人勒贖2人無法成事，即以電話告知丙○○架擄乙○○
    而勒贖金錢之事並要其在家等候，丁○○隨即駕駛之前所承
    租車牌號碼YY-1647號之自小客車，並先將車牌卸下改懸掛
    上開拾獲車號IA-5098號之車牌2面（係丁○○於民國93年5
    月間某日，在宜蘭縣羅東鎮慧燈補習班停車場內，拾獲蔡燈
    庸遭不詳人士竊取後棄置該處離本人所持有之IA-5098號自
    用小客車之車牌2面，而將之侵占入已，侵占車牌部分，業
    經原審量處罰金3000元確定），再於車內備置棉質手套1雙
    、手術用塑膠手套5雙及棉質頭套3個及持前開槍、彈前往濠
    群公司與戊○○會合，戊○○在濠群公司又取出備妥之手銬
    2付及開山刀1支放在車內，丁○○又在濠群公司內拿取該公
    司所有之膠帶1捲擺放車內，備妥後，於同日下午2時許，由
    丁○○駕駛懸掛IA-5098號車牌之上開自小客車載戊○○先
    行轉往宜蘭縣冬山鄉○○路807巷24號3樓（丙○○住處）搭
    載丙○○，丙○○上車後，隨即基於與丁○○、戊○○共同
    持前揭槍彈意圖勒贖而擄人之犯意聯絡，同車前往與乙○○
    約定之憲明國小，於前往九芎湖路途中，戊○○與丁○○、
    丙○○3人並再討論如何架擄乙○○勒贖金錢之分工情節，
    同日下午3時許，丁○○、戊○○與丙○○駕車先到達憲明
    國小，即依預先擬定之計劃，由丁○○單獨在鄰近憲明國小
    前等候乙○○，戊○○則駕駛上開自小客車載丙○○前往附
    近僻靜無人之三星鄉九芎湖埋伏，嗣乙○○駕駛車牌號碼IA
    -0389號自小客車果於約定時間到達後，丁○○即佯稱其老
    闆在工地等候，帶乙○○前往涼亭工程所在地，而坐上乙○○自小客車，車上即指示乙○○朝九芎湖方行駛去，駛離約
    10分鐘時間至九芎湖入口處時，乙○○發覺有異欲以行動電
    話回報木材公司，惟丁○○見事跡敗露，立即取出上開槍枝
    （內裝子彈3顆）抵住乙○○腰際，並喝令乙○○下車；此
    時，戊○○與丙○○見乙○○自小客車駛至，隨即駕駛自小
    客車將乙○○自小客車攔停，旋各戴頭套下車，並分持手銬
    、開山刀，而與丁○○共同強拉乙○○下車，嗣將乙○○強
    拖下車並要乙○○坐上渠等駕駛之上開租用車時，因乙○○
    堅拒下車並奮力掙扎，戊○○即撿持地上石塊砸擊乙○○頭
    部等處，丙○○則持該開山刀並以腳踹踢乙○○身體（傷害
    部分，均未據告訴，公訴人未予起訴），丁○○則持手槍敲
    擊乙○○肩膀，該槍枝因而走火擊發子彈1發，惟未傷及乙○○，然乙○○見槍枝擊發恐遭不測，且其頭部已受擊傷而
    已無法抗拒，不得已只得任由戊○○與丙○○套住其頭部，
    並由丁○○以備妥之手銬2付各拷住雙手、雙腳後，3人合力
    將乙○○放置入該租用車後行李廂內，戊○○、丁○○、丙○○見擄人得手後，隨即由丁○○駕駛該租用車前往宜蘭縣
    五結鄉三結村已廢棄之保力飼料廠，行駛約30鐘時間，到達
    該廢棄廠房前空地，先由丁○○、丙○○將已無抵抗能力之
    乙○○自該車後行李廂內抱出並令其趴在地上，丁○○將反
    銬乙○○之手銬改銬前面，另再以膠布貼矇乙○○雙眼後，
    戊○○與丁○○、丙○○復基於意圖為自己不法之所有之犯
    意聯絡，由丁○○動手搜刮已無抵抗能力之乙○○褲子左口
    袋現金1萬6千6百元得手後，再與戊○○、丙○○共同將乙○○帶入廢棄廠房內，在廠房內，由丁○○向乙○○佯稱乙○○因競標工程擋人財路為藉口予以勒贖，即要乙○○拿出
    新台幣（以下同）1千萬元擺平，否則即予活埋，戊○○在
    旁則稱不拿錢出來就地處理掉，丙○○則在外把風，但仍不
    時進出該屋內，幾經多次討價還價後，最終以100萬元達成
    協議，丁○○、戊○○並當場要求乙○○立即向友人籌借款
    項交付贖款，丁○○並拿取乙○○之行動電話撥打，惟因乙○○之行動電話遭鎖碼無法撥出對外聯絡，期間，戊○○因
    另有要事，遂由丁○○先行駕車載戊○○離去，丙○○單獨
    留在現場看管乙○○，隔數十分鐘，丁○○再返回現場後，
    乙○○哀求先行將其釋回允諾再行籌付贖金，丁○○、丙○○又認為已無他法可取得贖款，經商議結果後，仍決定將乙○○釋回，以便乙○○籌付贖款，臨行前丁○○仍出言恐嚇
    乙○○必要依約給付1百萬元否則仍將殺害等語，致乙○○
    心生畏懼，丁○○、丙○○遂駕駛上開自小客車，於93年7
    月5日下午7時許，將仍蒙眼之乙○○載至宜蘭縣五結鄉錦眾
    村大閘門之自行車道旁釋放，再由乙○○自行撕開矇眼膠帶
    。至於丁○○等3人於保力飼料廠強盜乙○○所得之贓款，
    由丁○○朋分2000元予丙○○，另依戊○○之指示清償積欠
    綽號「阿志」（阿治，以下同）之人債務而交付9000元，其
    餘已由丁○○花用殆盡。迄同日晚上10時至23時許，丁○○
    再與丙○○2人共同接續多次在宜蘭縣五結鄉利澤簡一處土
    地公廟旁，以丁○○所有之電話ＩＣ卡使用公用電話撥打乙○○0000000000號行動電話，向乙○○勒索贖款，經乙○○
    告以僅能籌得20萬元，丁○○並要求乙○○籌10萬元後隨即
    掛斷電話，約10至30分鐘後，丁○○又於同一處所再以公共
    電話向乙○○索討贖款，適乙○○己在就醫中，遂委請友人
    張新俊與丁○○、丙○○商討交付贖款事項，丁○○、丙○○2人原指示張新俊攜帶贖款搭乘計程車至濱海公路太平洋
    釣蝦場交付，嗣丁○○又以公共電話聯絡張新俊（仍持乙○○0000000000號行動電話）前往宜蘭縣五結鄉噶瑪蘭橋上將
    部分贖款20萬元放在丁○○畫有記號指定處（丙○○以紅色
    漆噴一個圓圈中間打叉），張新俊依指示將部分贖款20萬元
    依丁○○指示放置在宜蘭縣五結鄉噶瑪蘭橋上畫有記號指定
    處後即逕行離去，丁○○又囑咐丙○○再打電話給張新俊將
    該贖款丟在噶瑪蘭橋上畫有記號指定處之橋下，趁此期間，
    丁○○即逕自在噶瑪蘭橋上畫有記號指定處上取得該部分贖
    款20萬元，丁○○萌生貪念，乃侵吞該贖款中之10萬元，剩
    餘10萬元贖款，在返回濠群公司途中即朋分2萬元予丙○○
    ，並在濠群公司內向戊○○、丙○○表示乙○○僅交付10萬
    元之贖款，此10萬元除丙○○分得2萬元外，戊○○分得2萬
    3千元丁○○分得2萬元，付租車款1萬元、房租1萬5千元，
    餘款1萬2千元仍留存在丁○○處共同吃食花用殆盡；嗣於同
    日（93年7月6日）21時許，丁○○仍承前索取贖款之同一犯
    意，在宜蘭縣五結鄉正逸堂外以同前ＩＣ電話卡使用公共電
    話撥予乙○○，要其繼續繳付其餘贖款80萬元，乙○○表示
    難以籌款要求在繼續籌錢，丁○○即表示再寬延1小時隨即
    掛斷電話，再以電話告知戊○○表示乙○○仍再籌款，於同
    日22時許，丁○○便駕車前往五結鄉○○路瓦斯行旁，先後
    2次於同日22時許、23時許以公共電話撥打給乙○○，乙○○表示仍無法籌得贖款，丁○○即向乙○○表示再寬延1日
    及至少應交付30至35萬元贖款後，隨即返回濠群公司內向戊○○報告乙○○無法籌付贖款，戊○○即表示翌日務必要乙○○交付30萬元至50萬元。丁○○乃於翌日即同年月7日18
    時許、20時許、21時許、21時30分許，先後在興盛北路36號
    （正勉堂）之五結鄉○○路瓦斯行旁、羅東運動公園第二出
    口旁、二結火車站前等地使用公共電話撥打給乙○○要索贖
    款，乙○○仍表示無法籌到贖款，丁○○乃於同日22時15分
    許再電話告知戊○○上情，戊○○即囑咐丁○○以更強硬態
    度恫嚇乙○○，迄於同日晚間10時30分許，丁○○在宜蘭縣
    三星鄉○○路63號前以公共電話向乙○○索討未付之贖金80
    萬元時，為警當場查獲，並扣得ＩＡ─5098號車牌2面及其
    所有供勒索贖款所用之ＩＣ電話卡1張，並循線在同日晚間
    11時30分許，在宜蘭縣羅東鎮○○○路一枝梅理容院查獲戊○○，復於隔（8）日凌晨1時10分許，在宜蘭縣五結鄉○○
    路27之22號丁○○住處扣得戊○○所有供本件犯罪所用之上
    開改造槍枝1枝（含彈匣一個）、改造子彈2顆（原有3顆，
    其中1顆於九芎湖架擄乙○○時不慎擊發，鑑驗時試射1顆，
    餘1顆）、開山刀1把、手銬2付、丁○○所有供本件犯罪所
    用之棉質頭套3個、棉質手套1雙、塑膠手套5雙及濠群公司
    所有之膠帶1捲，再於8日凌晨1時49分許，在宜蘭縣冬山鄉
    ○○路807巷24號3樓查獲丙○○。
四、案經宜蘭縣警察局三星分局報告台灣宜蘭地方法院檢察署偵
    查起訴。
    理  由
一、按被告以外之人於審判外之言詞或書面陳述，除法律有規定
    者外，不得作為證據。又被告以外之人於審判外之陳述，經
    當事人於審判程序同意作為證據，法院審酌該言詞陳述或書
    面陳述作成時之情況，認為適當者，亦得為證據。當事人、
    代理人或辯護人於法院調查證據時，知有第159條第1項不得
    為證據之情形，而未於言詞辯論終結前聲明異議者，視為有
    前項之同意，刑事訴訟法第159條第1項及第159條之5分別定
    有明文。查被告戊○○、丙○○及辯護人對於被害人乙○○
    、證人張新俊、蔡燈庸、同案共犯即共同被告丁○○、戊○○等人於警詢時之陳述，在本院準備程序及審理中，就證據
    能力一節均表示無意見，且未於本案言語辯論終結前聲明異
    議，本院審酌渠等人於警詢時之陳述係彼等於案發後數小時
    內就各自親身經歷之事實所為者，依渠等陳述作成時之情況
    ，並不無適當之情形，且被告戊○○在製作警詢筆錄之際神
    智清楚，製作過程且無強暴、脅迫等不法情事，筆錄製作完
    成後，警員尚提示筆錄供被告戊○○閱覽，被告戊○○閱覽
    後始予簽名等情，業據證人即製作筆錄之警員黃文熙於原審
    時證述在卷（原審卷1第7、8頁），復經原審當庭勘驗警詢
    錄音帶結果，被告戊○○製作筆錄過程中，均持續聽到敲擊
    鍵盤打字聲音，且關於詢問被告戊○○及其回答之聲音均平
    順，亦有原審之勘驗筆錄可按（原審卷1第8頁），已足徵被
    告戊○○警詢陳述係出於自由意識下之陳述，自均得為證據
    ，先予敘明。
二、
  (一)訊據上訴人即被告戊○○於本院審理中固坦承：伊提供附表
    1、2之槍、彈、工具及對象為被害人乙○○，並於前開時、
    地攜帶附表1、2、3所示之工具等物，由丁○○將被害人乙○○誘騙至九芎湖後，伊與丙○○各戴頭套下車，並分持手
    銬、開山刀，而與丁○○共同強拉乙○○下車，因乙○○堅
    拒下車並奮力掙扎，伊即持石塊砸擊乙○○頭部等處，丙○○則持該開山刀並以腳踹踢乙○○身體，丁○○則持手槍敲
    擊乙○○肩膀，該槍枝因而走火擊發子彈1 發，惟未傷及乙○○，俟乙○○無力扺抗後，由伊與丁○○、丙○○強押乙○○至保力利飼料廠後，令乙○○趴在地上，丁○○將反銬
    乙○○之手銬改銬前面，另再以膠布貼矇乙○○雙眼等情，
    惟矢口否認有何擄人勒贖、強盜犯行，辯稱：伊以為乙○○
    積欠丁○○債務而前往討債，丁○○欲使用乙○○行動電話
    對外時，伊有出面阻止，並要求丁○○先行載伊離開保力飼
    料廠，嗣後丁○○向被害人乙○○勒贖金錢之情況，伊均不
    知情且未參與，伊亦無朋分丁○○在乙○○身上取得之款項
    ，丁○○交付之23000元係丁○○代伊向他人收取之帳款云
    云，其辯護人辯稱：被告戊○○雖於案發前提供被害人乙○○資料給丁○○，然尚未決意為犯案目標，俟至九芎湖時
    始發現乙○○為熟識之人，急忙中載上頭套以免被認出，因
    乙○○掙扎，慌忙中不覺以石頭擊打乙○○。至保力飼料
    廠時，被告戊○○曾表示釋放乙○○以免事態擴大，並不認
    同丁○○之行為，乃要求丁○○載其離開。至於被告戊○○收受丁○○交付之23000元，係被告戊○○委託丁○○收
    取之四筆帳款。被告戊○○已在保力飼料廠時，指示釋放
    被害人乙○○，又未參與取贖，理應不構成擄人勒贖，縱若
    被害人乙○○係被釋放後，始由丁○○取贖，依法理亦應適
    用刑法第347條第5項規定減輕其刑。
  (二)訊據上訴人即被告丙○○固坦承：伊於該日下午2時許，搭
    乘由丁○○駕駛懸掛IA-5098號車牌之上開自小客車，丁○○單獨在鄰近憲明國小前之泰雅鄉大橋方向轉口處等候乙○○，戊○○則駕駛上開自小客車載伊前往附近僻靜無人之三
    星鄉九芎湖，伊等見乙○○自小客車駛至，隨即駕駛自小客
    車將乙○○自小客車攔停，並分持手銬、開山刀，而與丁○○共同強拉乙○○下車，嗣因乙○○堅拒下車並奮力掙扎，
    伊持該開山刀並以腳踹踢乙○○身體，丁○○則持手槍敲擊
    乙○○肩膀，該槍枝因而走火擊發子彈1發，惟未傷及乙○○，伊等3人合力將乙○○放置入該租用車後行李廂內，隨
    即由丁○○駕駛該租用車前往宜蘭縣五結鄉三結村已廢棄之
    保力飼料廠，到達該廢棄廠房前空地，乙○○自該車後行李
    廂內被抱出並令其趴在地上，丁○○將反銬乙○○之手銬改
    銬前面，另再以膠布貼矇乙○○雙眼後，嗣後伊與丁○○遂
    駕駛上開自小客車，於93年7月5日下午7時許，將仍蒙眼之
    乙○○載至宜蘭縣五結鄉錦眾村大閘門之自行車道旁釋放，
    再由乙○○自行撕開矇眼膠帶。於同日晚上10時許，伊與丁○○再以公用電話撥打乙○○上述行動電話，向乙○○索討
    款項，其中1通電話由伊撥打（本院卷第145頁）等情，惟矢
    口否認有何擄人勒贖強盜犯行，辯稱：伊誤以為丁○○、戊○○係向被害人乙○○催討債務之糾紛，伊並無載頭套，丁○○所交付之2000元是借款，另2萬元為伊任職濠群生物科
    技公司（以下稱濠群公司）之工資云云，其辯護人則辯稱：
    被告丙○○對於共犯丁○○是否使用該槍彈以挾持被害人
    乙○○等情均不知悉，此業經鈞院審理時訊問共同被告戊○○及丁○○證述明確在卷。況被告丙○○自始亦未曾與丁○○等人共同持有或使用該槍彈，且被告丙○○於前往憲明國
    小途中亦僅知車上帶有開山刀及頭套等物而不知有該槍彈（
    詳原審判決書第8頁及第9頁），顯然丁○○使用該槍彈以挾
    持被害人，已超越被告丙○○所預見之範圍，則僅應就其所
    知之程度令其負責，未可概以共同正犯論。本件原審（詳
    原審法院卷94年1月10日審理筆錄）及鈞院審理時經被告選
    任辯護人於交互詰問訊問證人即共同正犯戊○○與丁○○後
    ，均顯見被告丙○○自始即未曾與共同被告戊○○及丁○○
    有基於共同擄人勒贖及強盜之犯意聯絡與行為分擔，反而係
    遭共同被告戊○○及丁○○所騙，而有協助渠等向被害人強
    行要債之行為，縱無法解免妨害自由之刑責，惟仍不足以認
    定其涉嫌共同擄人勒贖之犯行。被告丙○○、共同被告戊○○及丁○○等人固於檢察官93年7月8日偵查中供述被告丙○○有戴頭套等語。惟被告丙○○上開偵查中不利於己之陳
    述，係因其於警訊即為相同之陳述而將錯就錯之舉，且該警
    訊之陳述業經原審法院裁定為非任意性之自白而無證據能力
    在案。而共同被告戊○○及丁○○於原審法院94年1月10 日
    審理時，亦均翻異前供而證述被告丙○○並未戴頭套（以上
    詳原審法院卷94年1月10日審理筆錄）。是被害人恐因驚嚇
    過度而率為被告丙○○有戴頭套之指訴，尚難遽採。縱認被
    告丙○○確有戴頭套而與共同被告戊○○及丁○○強押被害
    人者，此時仍不足據以認被告丙○○即有共同擄人勒贖之意
    圖。至於共同被告戊○○於檢察官93年7月8日偵查中供稱
    ：共同被告丁○○事前有告知被告丙○○關於綁架被害人乙○○之情節，然共同被告丁○○一再證述伊確未曾與被告丙○○事先謀議本件擄人勒贖之舉，足見被告戊○○在偵查中
    之上開供述不實，顯係丁○○有意欺瞞戊○○並讓其安心之
    舉，並非事實云云。
三、本院經查：
  (一)
  93年7月5日上午10時許，由同案共犯丁○○以公共電話撥打
    江勝行木材公司電話而得知被害人乙○○行動電話門號後，
    即聯絡乙○○佯稱其老闆位於宜蘭縣大同鄉玉蘭村之涼亭工
    程欲委託承包，而誘使乙○○於同日下午15時30分前往宜蘭
    縣三星鄉憲明國小碰面洽談，戊○○、丙○○2人則事先埋
    伏於九芎湖，嗣被害人乙○○駕駛車牌號碼IA-0389號自小
    客車果於約定時間到達後，丁○○即佯稱其老闆在工地等候
    ，帶同乙○○前往涼亭工程所在地，而坐上乙○○自小客車
    ，車上即指示乙○○朝九芎湖方行駛去，駛離約10分鐘時間
    至九芎湖入口處時，乙○○發覺有異欲以行動電話回報木材
    公司，惟丁○○見事跡敗露，立即取出上開槍枝（內裝子彈
    3 顆）抵住乙○○腰際，並喝令乙○○下車；事先埋伏該處
    等候之被告戊○○、丙○○見乙○○自小客車駛至，隨即駕
    駛自小客車將乙○○自小客車攔停，旋各戴頭套下車，並分
    持手銬、開山刀，而與丁○○共同強拉乙○○下車，嗣將乙○○強拖下車並要乙○○坐上渠等駕駛之上開租用車時，因
    乙○○堅拒下車並奮力掙扎，被告戊○○即撿持地上石塊砸
    擊乙○○頭部等處，被告丙○○則持該開山刀並以腳踹踢乙○○身體，丁○○則持手槍敲擊乙○○肩膀，該槍枝因而走
    火擊發子彈1發，惟未傷及乙○○，然乙○○見槍枝擊發恐
    遭不測，且其頭部已受擊傷而無法抗拒，不得已只得任由被
    告戊○○與與丙○○套住其頭部，並由丁○○以備妥之手銬
    2付各拷住雙手、雙腳後，3人合力將乙○○放置入該租用車
    後行李廂內，被告戊○○、丙○○及同案共犯丁○○見擄人
    得手後，隨即由丁○○駕駛該租用車前往宜蘭縣五結鄉三結
    村已廢棄之保力飼料廠，抵達該廢棄廠房前空地，先由丁○○、被告丙○○將已無抵抗能力之乙○○自該車後行李廂內
    抱出並令其趴在地上，丁○○將反銬乙○○之手銬改銬前面
    ，另再以膠布貼矇乙○○雙眼後，任由丁○○動手搜刮已無
    抵抗能力之乙○○褲子左口袋現金1萬6千6百元得手後，再
    與戊○○、丙○○共同將乙○○帶入廢棄廠房內，在廠房內
    ，由丁○○向乙○○佯稱乙○○因競標工程擋人財路為藉口
    予以勒贖，要乙○○拿出1千萬元擺平，否則即予活埋，被
    告戊○○在旁則稱不拿錢出來就地處理掉，丙○○則在外把
    風，但仍不時進出該屋內，幾經多次討價還價後，一度贖款
    降為30 0萬元，最終以100萬元達成協議，被告戊○○與共
    犯丁○○並當場要求乙○○立即向友人籌借款項交付贖款，
    丁○○並拿取乙○○之行動電話撥打惟因乙○○之行動電話
    遭鎖碼無法撥出對外聯絡，期間戊○○因故先行離去，隔數
    十分鐘，丁○○再返回現場後，乙○○哀求先行將其釋回允
    諾再行籌付贖金，丁○○、丙○○又認為已無他法可取得贖
    款，經商議結果後，仍決定將乙○○釋回，以便乙○○籌付
    贖款，臨行前丁○○仍出言恐嚇乙○○必要依約給付1百萬
    元否則仍將殺害等語，致乙○○心生畏懼，丁○○、丙○○
    遂駕駛上開自小客車，於93年7月5日下午7時許，將仍蒙眼
    之乙○○載至宜蘭縣五結鄉錦眾村大閘門之自行車道旁釋放
    ，再由乙○○自行撕開矇眼膠帶。迄同日晚上10時至11時許
    ，丁○○再與丙○○2人共同接續多次在宜蘭縣五結鄉利澤
    簡一處土地公廟旁，以丁○○所有之電話ＩＣ卡使用公用電
    話撥打乙○○0000000000號行動電話，向乙○○勒索贖款，
    經乙○○告以僅能籌得20萬元，丁○○並再要求乙○○再籌
    10 萬元後隨即掛斷電話，約10至30分鐘後，丁○○又於同
    一處所再以公共電話向乙○○索討贖款，適乙○○己在就醫
    中，遂委請友人張新俊與丁○○、丙○○商談交付贖款事項
    ，丁○○、丙○○2人原指示張新俊攜帶贖款搭乘計程車至
    濱海公路太平洋釣蝦場交付，嗣丁○○又以公共電話聯絡張
    新俊（仍持乙○○0000000000號行動電話）前往宜蘭縣五結
    鄉噶瑪蘭橋上將部分贖款20萬元放在丁○○畫有記號指定處
    （丙○○以紅色漆噴一個圓圈中間打叉），張新俊依指示將
    部分贖款20萬元依丁○○指示放置在宜蘭縣五結鄉噶瑪蘭橋
    上畫有記號指定處後即逕行離去，丁○○又囑咐丙○○再打
    電話給張新俊將該贖款丟在噶瑪蘭橋上畫有記號指定處之橋
    下，趁此期間，丁○○即逕自在噶瑪蘭橋上畫有記號指定處
    上取得該部分贖款20萬元，丁○○萌生貪念，乃侵吞該贖款
    中之10萬元，剩餘10萬元贖款，在返回濠群公司途中即朋分
    2萬元予丙○○，並在濠群公司內向被告戊○○、丙○○表
    示乙○○僅交付10萬元之贖款，此10萬元除被告丙○○分得
    2萬元外，被告戊○○分得2萬3千元，丁○○分得2萬元，付
    租車款1萬元、房租1萬5千元，餘款1萬2千元仍留存在丁○○處共同吃食花用殆盡；嗣於同日（93年7月6日）21時許，
    丁○○在宜蘭縣五結鄉正逸堂外以同前ＩＣ電話卡使用公共
    電話撥予乙○○，要其繼續繳付其餘贖款80萬元，乙○○表
    示難以籌款要求再繼續籌錢，丁○○即表示再寬延1小時隨
    即掛斷電話，再以電話告知戊○○表示乙○○仍在籌款，於
    同日22時許，丁○○便駕車前往五結鄉○○路瓦斯行旁，先
    後2次於同日22時許、23時許以公共電話撥打給乙○○，乙○○表示仍無法籌得贖款，丁○○即向乙○○表示再寬延1
    日及至少應交付30至35萬元贖款後，隨即返回濠群公司內向
    被告戊○○報告乙○○無法籌付贖款，被告戊○○即表示翌
    日務必要乙○○交付30萬元至50萬元。丁○○乃於翌日即同
    年月7日18時許、20時許、21時許、21時30分許，先後在興
    盛北路36號（正勉堂）、五結鄉○○路瓦斯行旁、羅東運動
    公園第二出口旁、二結火車站前等地使用公共電話撥打給乙○○要索贖款，乙○○仍表示無法籌到贖款，丁○○乃於同
    日22時15分許再電話告知戊○○上情，戊○○即囑咐丁○○
    以更強硬態度恫嚇乙○○，迄於同日晚間10時30分許，丁○○在宜蘭縣三星鄉○○路63號前以公共電話向乙○○索討未
    付之贖金80萬元時，為警當場查獲，並扣得ＩＡ─5098號車
    牌2面及其所有供勒索贖款所用之ＩＣ電話卡1張，並循線在
    同日晚間11時30分許，在宜蘭縣羅東鎮○○○路一枝梅理容
    院查獲戊○○，復於隔（8）日凌晨1時10分許，在宜蘭縣五
    結鄉○○路27之22號丁○○住處扣得戊○○所有供本件犯罪
    所用之上開改造槍枝1枝（含彈匣一個）、改造子彈2顆（原
    有3顆，其中1顆於九芎湖架擄乙○○時不慎擊發，鑑驗時試
    射1顆，餘1顆）、開山刀1把、手銬2付、膠帶1捲，丁○○
    所有供本件犯罪所用之棉質頭套3個、棉質手套1雙、塑膠手
    套5雙，再於8日凌晨1時49分許，在宜蘭縣冬山鄉○○路807
    巷24號3樓查獲丙○○等情，業據證人即被害人乙○○於警
    詢、偵查、原審及本院審理中證述綦詳（警詢卷第3至5頁、
    偵查卷第87頁，原審卷2第10至17頁、本院卷第57至61頁）
    ，並經證人張新俊於警詢及偵查中結證屬實（警詢卷第6頁
    、偵查卷第96、97頁、原審卷2第18頁），核與證人即共同
    被告丁○○、證人即被告戊○○於警詢、偵查及原審羈押訊
    問、證人即被告丙○○於偵查中及原審羈押訊問時供承證述
    之情節大致相符（警詢卷第9至15頁、17至20頁，偵查卷第
    16至18頁，原審93年度聲羈字第56號卷第9至11頁），並有
    被害人乙○○0000000000號行動電話通聯調閱查詢單、九芎
    湖現場照片28張、被害人乙○○被釋放現場照片9張、作案
    用之ＹＹ─1647號自小客車照片16張、員警於共犯丁○○住
    處查獲搜索及其身體特徵（左手虎口紋剌圖案）照片29張、
    扣押物品目錄、贓物領據、車籍作業系統─查詢認可資料卷
    可稽（警詢卷第35至53頁、53至94頁、95、98、99頁），且
    有ＩＣ電話卡1張、上開改造槍枝1枝（含彈匣一個）、改造
    子彈2顆（原有3顆，其中1顆於九芎湖架擄乙○○時不慎擊
    發，鑑驗時試射1顆，餘1顆）、開山刀1把、手銬2付、膠帶
    1捲、棉質頭套3個、棉質手套1雙、塑膠手套5雙等扣案可資
    佐證。
  上開扣案之槍、彈係被告戊○○於93年5月中旬，在宜蘭縣
    羅東鎮大觀小鋼珠遊樂場以3萬元之價格，向姓名年籍不詳
    僅知綽號「阿仁」之成年男子，購得仿WALTER廠PPK/S型半
    自動手槍製造之玩具手槍換裝土造金屬槍管，具有殺傷力之
    改造手槍一枝（槍枝管制編號0000000000，含彈匣一個），
    及具直徑8.2mm金屬彈頭，均具有殺傷力之土造子彈3顆，而
    未經許可持有上開槍枝及子彈（戊○○所犯未經許可持有槍
    、彈罪業經原審判處有期徒刑1年2月，於本院審理中撤回上
    訴確定），旋將之交予丁○○（此部分業經原審判決確定）
    代為保管，共犯丁○○並持用作為架擄被害人乙○○之用，
    業據被告戊○○於警詢、偵查及原審調查檢察官聲請羈押被
    告戊○○案件中、被告丙○○於偵查及原審羈押訊問時分別
    供述綦詳（見警卷第9至15頁，偵卷第16、22至24頁、原審
    93年聲羈字第56號卷第9至11頁），亦核與證人同案被告丁○○於警詢、偵查及原審羈押問時、本院審理中供承、證述
    情節相符（警詢卷第17至20頁，偵查卷第19至21頁，原審93
    年度聲羈字第56號卷第10頁，本院卷第143頁）。又扣案之
    槍枝係仿WALTER廠PPK/S型半自動手槍製造之玩具手槍換裝
    土造金屬槍管而成之改造手槍，具有殺傷力；而改造子彈2
    顆（原有3顆，其中1顆已於九芎湖入口處走火擊發未扣案，
    鑑驗時試射1顆，餘1顆）認均係土造子彈（具直徑8.2m m金
    屬彈頭），經取樣1顆試射，可擊發，認具殺傷力等情，有
    內政部警政署刑事警察局93年9月3日刑鑑字第093 015305號
    槍彈鑑定書在卷可稽（原審卷1第71頁）。顯見被害人乙○○確於前揭時、地遭受被告戊○○、丙○○與共犯丁○○等
    3人分持上開槍、彈及作案用工具共同以委託承包工程藉口
    設計誘騙以致無法抗拒而為渠等架擄至保力飼料廠，期間，
    被告戊○○與共犯丁○○並與被害人乙○○討價後，乙○○
    應允籌款100萬元為換取回復行動自由之代價，被告等人終
    因乙○○電話被鎖碼，未能立即聯絡被害人乙○○親友給付
    款項，不得已而釋回被害人乙○○以便籌付贖款，被害人乙○○經釋回後，被告丙○○與共犯丁○○共同向被害人乙○○要索取得20萬元（共犯丁○○向被告戊○○、丙○○佯稱
    10萬元）得手，餘款仍由共犯丁○○與被告戊○○接續多次
    以公共電話向被害人乙○○勒索，嗣因為警及時查獲被告戊○○、丙○○與共犯丁○○，始未得逞等事實，堪予認定。
  (二)
  被告戊○○於警詢中自承：丁○○及丙○○並不認識乙○○
    ，是伊以前在從事木工時有一點認識。伊等3人與被害人乙○○都沒有恩怨及財務糾紛，丁○○及丙○○平時都是在伊
    所經營之濠群生物科技公司工作，於93年6月25日丁○○在
    濠群生物科技公司向伊提議說目前大家經濟困難，公司又沒
    有生意可做，想邀伊做一件可賺大錢之事情，經丁○○詳細
    說明如何賺大錢之後，當時伊並未答應，而丁○○連續向伊
    表示大約1星期左右，屢次向伊催促因此伊才答應丁○○參
    與共同犯案，因丁○○並無犯案對象要伊提供家裏生活富裕
    之人，當時伊隨意跟丁○○提起被害人乙○○並向許某告知
    乙○○公司名稱叫江勝行木材廠。丁○○便從電話簿查出江
    勝行木材廠電話後以公用電話從江勝行木材廠得知被害人乙○○行動電話號碼，於93年7月5日15時許丁○○在濠群公司
    向伊告知已經約好被害人乙○○，於當（5）日16時騙乙○○至宜蘭縣三星鄉憲明國小前，許某便事先將所承租之自小
    客車YY─1647號更換為所竊取之車牌號碼IA─5098號等語（
    警訊卷第10至11頁），其於偵查中供承：「（問：當初為何
    要綁架乙○○？）今年6月底、7月出，我是臨時起意，丁○○說目前景氣不好，公司生意也不好，所以才想要對乙○○
    下手，（問：是否知道丁○○如何向乙○○恐嚇？）是說乙○○標工程擋到人家財路，所以要他拿錢出來」等語（偵查
    卷第17、18頁），被告戊○○又於原審羈押訊問時陳稱：「
    手槍是我提供給丁○○，我們找他是要找乙○○要錢，對象
    是臨時起意」等語（原審93年聲羈字第56號卷第9頁），其
    於原審準備程序中並自承：伊有要勒贖被害人乙○○錢財之
    犯意等語（原審卷1第至93頁），是被告戊○○所辯稱：以
    為乙○○積欠丁○○債務而前往討債云云，顯屬卸責之詞，
    不足採信。
  被告戊○○於警詢及偵查中陳稱：丁○○……將被害人乙○○帶入空屋內，由丁○○向乙○○佯稱因標工程關係擋到別
    人財路，要乙○○拿出新台幣1千萬元出來解決，林某表示
    無法拿出這麼多錢而苦苦哀求後，以1百萬元達成協議後…
    …便由丁○○先行將伊載回住處，現場由丙○○繼續看管被
    害人乙○○等語（警訊卷第12頁，偵查卷第17頁），證人即
    共犯丁○○於警詢中陳稱：伊與丙○○就問戊○○如何做，
    戊○○就說叫林某拿錢出來解決此事，伊就恐嚇勒索林某拿
    出1千萬元解決此事，如不拿出來伊就說要將他活埋起來，
    戊○○在旁助勢說如不拿出來錢來要將林某處理掉而丙○○
    則在旁助勢么喝。林某稱他無法拿出這麼多錢來，經多方協
    調商量其結果為3百萬元，但經林某苦苦哀求最後以1百萬元
    達成交付贖款之金額等語（警訊卷第18頁反面），共犯丁○○再於偵查中證稱：「在進廠房前（即保力飼料廠），戊○○對我說對乙○○開高價一點，再給乙○○出價，後來我就
    跟乙○○開價1千萬元，我對乙○○說，你標工程擋人家財
    路，以此為藉口，後來以1百萬元成交，之後我載戊○○先
    回去，由丙○○看管乙○○」（偵查卷第20頁）。證人乙○○於警詢中證稱：「他們押我進入鐵皮屋（即保力飼料廠）
    內，要我安靜坐下來，靜待他們老大處理，又等了約5、6分
    鐘左右，後來我有聽到2個人聲音，並勒贖我給付他1千萬元
    ，經我與他祈求，金額降至3百萬元後，我表示無力給付該
    金額，我只能拿出1百萬元，然後他們就在外面商量，商量
    後他們向我訊問現金1百萬元如何付」等語（警訊卷第4頁正
    反面），並於偵查又證述：「他們搜完我身後，把我帶進鐵
    皮屋內，並說我如果不乖乖合作他們洞已經挖好，談判過程
    都是1個人與我交談，但旁邊有1個人在聽，與我交談之人就
    是丁○○，他們在外面討論約20分鐘後，跟我說付3百萬元
    就放我回去，經我與他們討價還價後就以1百萬元成交，後
    來因為當時時間太睌，無法籌出現金，所以他們決定先放我
    回去，但是錢還是要照付」（偵查卷第87頁），其於原審中
    亦證稱：「（問：到了廢棄工廠，你下車後，他們與你談的
    第一件事是什麼？）是丁○○要我安靜的等待老大的到來，
    （問：老大何時到來？）大概五到十分鐘。（問：老大到了
    以後，他們與你談什麼事？）我感覺在老大之前我是在外面
    ，我感覺是被牽著進入一個房間等老大，老大到了之後，第
    一件事情是先點出1千萬元，另外又說洞已經幫我挖好了。
    （問：你們討價還價之後，最後是多少價錢？）我說我拿不
    出1千萬元，後來降到3百萬元，最後他問我能夠拿多少，我
    說最多找朋友只能籌1百萬元。（問：被告3人對1百萬元是
    否已有共識？）他們3人出去外面討論一段時間，約10分鐘
    以上才進來，然後就答應我了」（原審卷2第12、13頁），
    依證人即被害人乙○○所證述觀之，應有2人與其協商勒贖
    之價款，再依證人即共犯丁○○所證，被告戊○○為其老闆
    ，則共犯丁○○所稱之老大應係指被告戊○○無誤，雖被告
    戊○○於被害人乙○○與共犯丁○○在就贖款為討價還價之
    際並未出言，然依證人即共犯丁○○上開所證，在未向被害
    人乙○○出言表示贖款金額之前，被告戊○○已先向共犯丁○○表示先提高贖款金額（目的係為就贖款有談判空間），
    且於共犯丁○○與被害人乙○○議定贖款金額為1百萬元時
    ，始終在場，抑且，共犯丁○○並坦稱伊與被害人談論贖款
    為1百萬元時，尚有至保力飼料廠外請示被告戊○○是否可
    行，被告戊○○猶表示點頭等語（原審卷第28頁），此部分
    情節，亦核被害人乙○○所稱之情節吻合（警詢卷第4頁反
    面），顯然被告戊○○確有參與勒贖被害人乙○○之行為，
    至為明確。
  被告戊○○雖在被害人乙○○被釋回前已先行離開該保力飼
    料廠，然被告丙○○與共犯丁○○駕駛上開自小客車，於93
    年7月5日下午7時許，將仍蒙眼之乙○○載至宜蘭縣五結鄉
    錦眾村大閘門之自行車道旁釋放，渠等並非基於中止擄人勒
    贖之犯意而釋放被害人，而是因在保力飼料廠時，被害人之
    行動電話遭鎖碼無法聯絡被害人家屬給付贖款，復無其他方
    法可以取得贖款，因而釋放被害人乙○○返家籌付贖款等情
    ，業據證人即被害人乙○○（警詢卷第4頁反面，偵查卷第
    87頁，本院卷第61頁）及證人即共犯丁○○證述綦詳（警詢
    卷第19頁反面、20頁，原審卷第28頁），且證人丁○○於本
    院審理中並證稱：伊當時載戊○○回家的時候，在車上告訴
    戊○○要放被害人回去，否則沒有辦法籌到錢等語（本院卷
    第146頁），準此，被告戊○○在保力飼料廠時，並未指示
    釋放被害人乙○○，被害人乙○○嗣係被釋放，亦係基於便
    利取贖，被告戊○○所辯在保力飼料廠時，指示釋放被害人
    乙○○，未參與取贖，理應不構成擄人勒贖云云，要非事實
    。
  共犯丁○○、被告丙○○2人自93年7月5日晚上10時至11時
    許，共同接續多次在宜蘭縣五結鄉利澤簡一處土地公廟旁，
    以所有之電話ＩＣ卡使用公用電話撥打乙○○0000000000號
    行動電話，向被害人乙○○勒索贖款，及在宜蘭縣五結鄉噶
    瑪蘭橋上畫有記號指定處（丙○○以紅色漆噴一個圓圈中間
    打叉），取得該部分贖款20萬元後，即向被告戊○○報告已
    取得部分贖款（丁○○佯稱10萬元），並返回濠群公司朋分
    被告戊○○2萬3千元，共犯丁○○再於翌日（93年7月6日）
    21時許、22時許、23時許先後接續以公共電話撥打給林宗，
    在宜蘭縣五結鄉正逸堂外以同前ＩＣ電話卡使用公共電話撥
    予乙○○，要其繼續繳付其餘贖款80萬元，被害人乙○○未
    能在該日籌付贖款，共犯丁○○仍隨時向被告戊○○向報告
    勒索贖款之進展情況，被告戊○○並指示丁○○，要求被害
    人於翌日必須給付30至50萬元之贖款，嗣於翌日即同年月7
    日18時許、20時許、21時許、21時30分許，丁○○先後在興
    盛北路36號（正勉堂）旁、五結鄉○○路瓦斯行旁、羅東運
    動公園第二出口旁、二結火車站前等地使用公共電話撥打給
    乙○○要索贖款，乙○○仍表示無法籌到贖款，丁○○乃於
    同日22時15分許再電話告知戊○○上情，被告戊○○猶指示
    丁○○以更強硬態度恫嚇乙○○，亦為證人即共犯丁○○自
    承在卷（警詢卷第19、20頁，偵查卷第20至21頁，原審93年
    度聲羈字第56號卷第10頁），被告戊○○亦直承：丁○○告
    知伊表示乙○○當日（指7月5日）僅交付10萬元，並朋分得
    該贖款中之23000元，其餘80萬元贖款部分，丁○○表示他
    自行處理，丁○○於93年7月7日22時30分準備向乙○○取贖
    款時，亦有以電話告知伊表示乙○○要交付贖款等語（警詢
    卷第13頁），是以共犯丁○○、被告丙○○共同或丁○○獨
    自向被害人乙○○要索贖款時，均隨時向被告戊○○報告取
    贖之進展情況，被告戊○○並對共犯丁○○向被害人乙○○
    勒索贖款之方式、態度均有所指示，被告戊○○就架擄被害
    人及取贖之犯罪情節，顯有全程參與並居於主導之地位，亦
    堪認定。證人即共犯丁○○嗣後於本院證稱：被告戊○○不
    知伊如何聯絡被害人，亦無分得贖款云云，核屬迴護之詞不
    足採信。
  (三)
  被告戊○○於警詢中陳稱：在前往三星鄉憲明國小前，伊與
    丁○○、丙○○在自小客車YY─1647號（已更換車牌號碼IA
    ─5098號）內，伊向丁○○詢問丙○○是否知道此事？丁○○回稱之前已向丙○○告知詳情，張某也答應因此伊等3人
    便乘坐該自小客車前往約定地點，途中商議結果由丁○○下
    車等待被害人乙○○，伊及丙○○再駕駛該車至宜蘭縣天山
    村九芎湖處埋伏等語（警詢卷第11頁），於偵查中又證稱：
    「（問：開車往九芎湖途中有無提起綁架乙○○之事？）丁○○有跟我說他事前就跟丙○○說好了，在開往九芎湖路上
    ，有簡單討論如何分工綁架」（偵查卷第18頁），其於本院
    審理中復坦承有此陳述（本院卷第141頁），雖被告戊○○
    事後翻稱係指催討債務云云（本院卷第141頁）亦屬迴護及
    卸工己刑責之詞，不足採信，另證人丁○○於本院證稱此部
    分情節已不復記憶等語，亦難憑採為被告丙○○有利之認定
    ，則被告丙○○、戊○○與共犯丁○○3人架擄被害人乙○○之事實，同案被告丁○○既已告知架擄被害人之分工細節
    ，且被告丙○○又自承在共犯丁○○以電話向被害人乙○○
    勒索贖時，亦曾撥打其中1通之取贖電話（偵查卷第23頁、
    本院卷第145頁），且事先在被害人交付贖款之地點即噶瑪
    蘭橋上畫有特殊記號作為放置贖款之處所（丁○○警詢卷第
    19頁反面），則被告丙○○所辯不知係架擄被害人勒贖金錢
    云云是否屬實，已非無疑。
  再參以同案共犯丁○○將手套及開山刀一起放在副駕駛座下
    方，刀柄很長，坐於後座左側（即駕駛座後面）之被告丙○○應該有看到等語，業據被告丁○○於原審證述在卷，（原
    審卷2第27頁），又被告丙○○於偵查中供稱：「（問：今
    天7月5日如何將乙○○片到九芎湖？）是丁○○打公共電話
    騙他有工程約在憲明國小前見面，他開他的車前來，丁○○
    就坐上他所駕之車，請他開往九芎湖，這是戊○○事前與丁○○商量好的地點，我與戊○○先開車到九芎湖等，看到他
    們停車，我們就過去，『我與戊○○2人都戴頭套』，丁○○拿手槍，我拿開山刀要將乙○○架上車，但乙○○反抗，
    我與戊○○就拿石頭敲打乙○○頭部，後來用手銬將乙○○
    手腳銬住，丟在車廂後面，後來由丁○○開車，開至五結鄉
    廢棄廠房，把乙○○搬下來」，又於原審羈押訊問時坦承：
    「（問：對移送犯罪事實有何意見？）事實實在，本件是戊○○跟丁○○策劃，1萬6我只分到2千元，是拿去買隱形眼
    鏡，後來20萬元我只拿到2萬元，我不知道被害人交給丁○○多少錢，他跟我說是交給他10萬元，我跟丁○○去，但是
    取款不是我，槍枝、子彈、頭套、ＩＣ卡、車牌都是戊○○
    、丁○○拿出來，因為他們去找我的時候就已經有這些東西
    ……我是拿開山刀，但是沒有動，戊○○拿石頭打被害人腦
    部，丁○○拿手槍敲打被害人頭部，我也有踹被害人，因為
    被害人反抗」等語（偵查卷第22頁，原審93年度聲羈字第56
    號卷第10、11頁），亦核與同案被告戊○○於同日檢察官偵
    查中供稱「…我與丙○○均有戴頭套…」（偵卷第17頁）、
    丁○○於同日檢察官偵查中供稱「…戊○○與丙○○2人戴
    有頭套…」等語相符（偵卷第19頁）。被告丙○○於前往憲
    明國小途中，既知車上帶有槍、彈、開刀山及頭套，且在九
    芎湖入口處見被害人乙○○駕車載同案被告丁○○駛來，迅
    即戴上事先備置之頭套且持開山刀而與同案被告丁○○、戊○○強行架擄被害人乙○○，控制乙○○行動自由，再將被
    害人乙○○棄入潻黑之自小客車後行李廂內，進而更擄至廢
    棄之保力飼料廠，顯見被告丙○○於車往憲明國小途中即知
    目的在於擄取被害人乙○○以勒贖財物，苟如被告丙○○所
    辯僅知係討債而無擄人勒贖意圖，則為何在九芎湖入口處一
    見被害人乙○○出現，不明言索債，卻戴上頭套使被害人不
    知係何人所為，進而更將被害人丟入車後行李廂戴往廢棄廠
    房？且被告丙○○於偵查中並坦承渠等3人將被害人乙○○
    帶進保力飼料廠內後，其有聽聞贖款以1百萬元成交語（偵
    查卷第22頁），凡此，均足徵被告丙○○及選任辯護人上開
    辯稱並無擄人勒贖意圖云云，均與卷內事證有違，並無可採
    。
  被告丙○○與共犯丁○○於93年7月5日下午7時許，將仍蒙
    眼之乙○○載至宜蘭縣五結鄉錦眾村大閘門之自行車道旁釋
    放後迄同日晚上10時至23時許，被告丙○○與共犯丁○○2
    人共同接續多次在宜蘭縣五結鄉利澤簡一處土地公廟旁，由
    丁○○持所有之電話ＩＣ卡自行撥打或由被告丙○○使用公
    用電話接續多次撥打乙○○0000000000號行動電話，向乙○○勒索贖款，並在宜蘭縣五結鄉噶瑪蘭橋上畫有記號指定處
    ，由共犯丁○○拿取贖款20萬元（丁○○萌生貪念，乃侵吞
    該贖款中之10萬元），其中10萬元贖款，在返回濠群公司途
    中即朋分2萬元予丙○○等情，業據證人即共同被告戊○○
    與丁○○分別供承在卷，被告丙○○並自承朋分得贖款中之
    2 萬元無訛等語（警詢卷第13、19頁反面，偵查卷第18、21
    、23頁，原審93年度聲羈字第56號卷第9、10頁），被告丙○○事後翻稱該2萬元係工資及共犯戊○○、丁○○亦附合
    其說云云，核屬卸責及迴護之詞。
  (四)
  按刑法第332條第2項第3款之強盜而擄人勒贖罪，係將強盜
    與擄人勒贖兩個獨立之罪名相結合成一新罪名，並科以較重
    之刑，其情節亦較單一擄人勒贖或強盜為重，行為人於擄人
    勒贖行為繼續中，如若另有強盜被害人財物之犯意，而該強
    盜行為與所犯之擄人勒贖犯行，復有密切關聯性時，即應成
    立刑法第332條第2項第3款強盜而擄人勒贖之結合犯，至於
    其強盜之犯意，無論係起於擄人勒贖之初，抑或萌生於擄人
    勒贖行為實施中，均不影響該結合犯罪之成立（最高法院91
    台上字第6979號、92台上字第2913號判決可資參照）。本件
    被告戊○○、丙○○與共犯丁○○共同將被害人乙○○架擄
    至保力飼料廠前時，被害人乙○○手、腳被手拷拷住，雙眼
    被遮蔽，顯已達無法抗拒之程度，則共犯丁○○動手搜刮乙○○褲子左口袋現金1萬6千6百元得手，已符合強盜罪之構
    成要件，至為明確。
  又按擄人勒贖罪，係以意圖勒贖而擄人為構成要件，其犯罪
    之方法行為係將被害人置於行為人實力支配下，予以脅迫，
    其犯罪之目的行為，係向被害人或其關係人勒索財物，因此
    擄人勒贖罪本質上為妨害自由與強盜之結合，被告戊○○、
    丙○○與共犯丁○○共同將被害人乙○○架擄至保力飼料廠
    前時，共犯丁○○動手搜刮乙○○褲子左口袋現金1萬6千6
    百元得手時，被害人乙○○仍在被告二人與丁○○共同不法
    腕力支配下至不能抗拒，且被告戊○○、丙○○均在場目睹
    丁○○財物過程，嗣被告戊○○朋分該強盜之贓款9千元（
    此9千元經被告戊○○指示共犯丁○○於翌日清償戊○○積
    欠綽號阿志之人之債款），被告丙○○則朋分得該強盜之贓
    款2千元等情，業據共犯丁○○分承在卷（警詢卷第19頁，
    偵查卷第20頁，原審93年度聲羈字第56號卷第10頁、本院卷
    第145頁），均核與被告戊○○坦承：共犯丁○○自被害人
    乙○○身上拿取1萬6千6百元後隨即將其帶入保力飼料廠內
    ，伊指示共犯丁○○於翌日拿取其中9千元為伊清償綽號阿
    志之人欠款等語（警詢卷第12頁，偵查卷第17頁，原審93年
    度聲羈字第56號卷第9頁）及被告丙○○坦承：到達保力飼
    料廠時，伊等叫被害人乙○○下車，在該空地，先整理車子
    及乙○○身體，在這過程中，丁○○拿走被害人乙○○身上
    1 萬6千元現金，之後伊等將被害人乙○○帶進保力飼料廠
    內該強盜贓款伊僅分到2千，去買隱形眼鏡等語相符（偵查
    卷第22頁，原審93年度聲羈字第56號卷第10頁），按擄人勒
    贖本質上含有強盜行為之罪質，被告戊○○、丙○○與共犯
    丁○○既已有共同意圖為第自己不法之所有之犯意，且於共
    犯丁○○利用彼3人對被害人乙○○施以不法腕力控制中強
    盜被害人乙○○現金財物時，被告戊○○、丙○○均在場目
    睹共犯丁○○強盜之情節，並未出言制止，復朋分強盜之贓
    款，顯見被告戊○○、丙○○均亦具有共同強盜被害人乙○○財物之犯意甚明，被告戊○○事後翻稱未分得強盜贓款，
    被告丙○○辯稱該2千元係向共犯丁○○借貸之款項云云，
    證人即共犯丁○○亦附合稱：該2千元為借款、或稱其本即
    有現金無從區分為其所有或強盜贓款等云云，甚或翻稱：伊
    搜被害人乙○○口袋時，係伊臨時起意，被告戊○○、丙○○均不知情云云，均與被告戊○○、丙○○及共犯丁○○先
    前上開所述不符，均屬卸責及迴護勾串之詞。至於被害人乙○○雖陳稱共犯丁○○強盜其身上現金係在保力飼料廠內一
    情，此部分情節，應係其甫被架擄至保力飼料廠時，驚慌之
    餘，有所誤記，然尚難據為被告戊○○、丙○○有利之認定
    ，附此敘明。
  (五)按共同實施犯罪行為之人，在合同意思範圍以內，各自分擔
    犯罪行為之一部，相互利用他人之行為，以達其犯罪之目的
    者，即應對於全部所發生之結果，共同負責（最高法院28年
    上字第3110號判例參照），被告戊○○、丙○○雖未下手強
    盜被害人財物及實際全程取贖行為，然被告戊○○、丙○○
    與共犯丁○○間既有擄人勒贖、強盜之犯意聯絡及行為分擔
    ，自應就犯意所及之擄人勒贖、強盜部分，負共同正犯之責
    。綜上所述，被告戊○○、丙○○及其辯護人上開所辯，核
    為卸責之詞，均諉無可採，被告戊○○、丙○○事證明確，
    犯行均堪認定。
四、按寄藏或持有改造手槍、子彈與擄人勒贖強盜罪間是否適用
    刑法第55條規定從一重處斷，抑或分論併罰，應視開始持有
    、寄藏之原因如何為斷，若行為人早已非法持有、寄藏槍彈
    ，嗣於持有、寄藏期間始臨時起意持之遂行擄人勒贖強盜行
    為，此時其持有、寄藏之初，已應論以槍砲彈藥刀械管制條
    例無故持有、寄藏槍彈之行為，與其後臨時起意所犯之擄人
    勒贖強盜罪，自應分論併罰。如擄人勒贖強盜行為人原未持
    有、寄藏槍彈，因意圖擄人勒贖強盜始行備置，即係犯一罪
    而其方法復犯他罪，此時始具有刑法第55條之牽連犯關係（
    最高法院29年上字第1527號判例、81年度臺上字第1508號、
    91年度臺上字第270號、92年度臺上字第1115號判決參照）
    。本案被告戊○○持有上開槍、彈之初始原因，並未有擄人
    勒贖強盜之意，共犯丁○○受被告戊○○之託寄藏上開槍、
    彈時，當時還未決定要持槍擄人勒贖強盜等情，為被告戊○○、共犯丁○○供述在卷，揆諸上開判例、判決意旨，本案
    被告戊○○所犯上開持有槍、彈藥罪部分，業經原審判處有
    期徒刑1年2月，於本院審理中，撤回此部分之上訴確定，（
    共犯丁○○寄藏上開槍、彈部分與其所犯擄人勒贖強盜罪部
    分均業經原審判處罪刑確定）是被告戊○○持有上開槍、彈
    嗣後另行起意持有前開槍、彈犯強盜擄人勒贖罪間自應分論
    併罰。核被告戊○○所為，係犯刑法第332條第2項第3款之
    強盜擄人勒贖罪罪，被告丙○○係犯刑法第332條第2項第2
    款之強盜擄人勒贖罪，被告戊○○、丙○○強盜擄人勒贖罪
    犯行部分，起訴書雖認係犯刑法第347條第1項、第330條第1
    項罪名，然經檢察官於原審中當庭變更起訴法條為第332條
    第2項第3款，再者，槍砲彈藥刀械管制條例第11條第4項未
    經許可持有可發射金屬或子彈具有殺傷力之各式槍砲者罪，
    民國94年1月26日經立法院修正刪除，並歸入合併於同法第8
    條第4項，刑度提高為3年以上10年以下有期徒刑，併科新臺
    幣7百萬元以下罰金（另同條例第12條第4項持有彈藥罪部分
    ，新舊法並無不同），依刑法第2條第1項但書規定，自應適
    用修正公佈前之槍砲彈藥刀械管制條例第11條第4項規定，
    對被告丙○○為有利，此部分核被告丙○○所為，係犯修正
    前槍砲彈藥刀械管制條例第11條第4項未經許可持有可發射
    子彈具有殺傷力之改造手槍、同條例第12條第4項未經許可
    持有子彈罪；被告丙○○所犯槍砲彈藥刀械管制條例第11條
    第4項、第12條第4項犯行，起訴書雖漏未論列，惟經檢察官
    於原審補充更正（原審卷2第4頁），被告戊○○所犯強盜擄
    人勒贖罪犯行、被告丙○○所犯強盜擄人勒贖罪、槍砲彈藥
    刀械管制條例第11條第4項未經許可持有可發射子彈具有殺
    傷力之改造手槍、同條例第12條第4項未經許可持有子彈罪
    ；與共犯丁○○，彼此間均有犯意聯絡及行為分擔，亦成立
    強盜罪，為共同正犯，被告丙○○以一行為同時觸犯未經許
    可持有可發射子彈具有殺傷力之改造手槍罪及未經許可持有
    改造子彈罪，為想像競合犯，應依刑法第五十五條前段規定
    ，從一重之未經許可持有可發射子彈具有殺傷力之改造手槍
    罪處斷。並與被告丙○○所犯強盜擄人勒贖罪，二者間具有
    方法結果之牽連關係，應從一重之強盜擄人勒贖罪處斷。又
    被告戊○○前因違反槍砲彈藥刀械管制條例案件，經原審以
    89年訴字第102號判處有期徒刑6月確定，並於民國90年6 月
    26日執行完畢。有本院被告全國前案紀錄表各1份在卷可查
    ，其於有期徒刑執行完畢後5年內再犯本案有期徒刑以上之
    上開罪名，為累犯，應依刑法第47條規定就有期徒刑部分加
    重其刑（死刑及無期徒刑部分不得加重）。
五、原審以事證明確對被告戊○○、丙○○論科，固非無見。然
    查：(一)被告戊○○、丙○○就共犯丁○○強盜被害人乙○○
    財物亦有共同正犯關係，應成立強盜擄人勒贖之結合犯，原
    審認為被告戊○○、丙○○就被告丁○○所犯強盜犯行並無
    犯意聯絡，行為分擔，被告戊○○、丙○○自不庸就被告丁○○逾越犯意之強盜犯行負其責任云云，認事用法，自有違
    誤。(二)按擄人勒贖罪，祗須預有不法得財之意思，而實施強
    暴脅迫將被害人擄至自己實力支配之下，希圖其出款贖回，
    即屬既遂；又刑法第347條第5項規定犯擄人勒贖罪「未經取
    贖而釋放被害人者，得減輕其刑」，必須於未經取贖前，任
    意終止勒贖之意思，而恢復被害人之行動自由，始屬相當。
    換言之刑法第347條第5項所謂未經取贖而釋放被害人，係指
    犯擄人勒贖之罪，未經取贖，行為人自動終止勒贖之意思而
    釋放被擄人而言，如已取得部分贖款，或與被擄人談妥條件
    ，將被擄人釋放，限令其於一定期間籌款交付者，其釋放既
    非出於自動終止勒贖之意思，即與該條項規定不合（最高法
    院79年度台上字第3534號、80年度台上字第2809號判例參照
    ），本件被告戊○○、丙○○與共犯丁○○在未取得贖款之
    前，固將被害人乙○○釋回，然渠等釋回被害人乙○○之前
    ，係限令被害人乙○○於一定期間內籌付贖款，已如上述，
    則被告戊○○、丙○○與共犯丁○○釋放被害人乙○○之目
    的既係限令其於一定期間籌款交付，其釋放既非出於被告戊○○、丙○○與共犯丁○○自動終止勒贖之意思，即與該條
    項規定不合，乃原審竟認為被告戊○○、丙○○在未經取贖
    即將被害人乙○○釋放，回復其行動自由，應依刑法第347
    條第5項前段之規定減輕其刑，自有不當。(三)又扣案之膠帶1
    捲固為被告等供犯罪所用之物，然該捲膠帶係濠群公司所有
    ，另ＩＣ電話卡1張係共犯丁○○所有供擄人勒贖強盜犯罪
    所用之物，亦為其所有，業經共犯丁○○陳明在卷（原審卷
    1第29頁，本院卷第144頁），原審就扣案之該捲膠帶予以諭
    知沒收，另就扣案之ＩＣ電話卡1張未依法諭知沒收，均有
    未洽。檢察官執以提起上訴，為有理由，另被告戊○○、丙○○上訴意旨，否認犯本罪，及被告丙○○之母甲○○為被
    告丙○○之利益提起上訴，雖均無理由，惟原判決既有如上
    可議之處，自應由本院將原判決撤銷改判。爰審酌被告戊○○、丙○○屬青壯之年，竟不思循正當方法獲取財富，反為
    金錢驅使，罔顧他人行動自由及財產權益，執意策劃以強盜
    擄人勒贖手段圖求鉅額金錢，罔顧法律，且對被害人身心、
    及社會整體防衛體系造成嚴重創傷，然姑念其確未凌虐、施
    暴於被害人，暨渠等犯罪之動機、目的、手段，犯罪所生之
    危害、犯罪後之態度，等一切情狀，分別量處如主文第2、3
    項所示之刑。
六、扣案之槍枝係仿WALTER廠PPK/S型半自動手槍製造之改造手
    槍，具有殺傷力；改造子彈2顆（原有3顆，其中1顆已於九
    芎湖入口處走火擊發未扣案，鑑驗時試射1顆，餘1顆），雖
    均具有殺傷力，惟其中1顆改造子彈於鑑定過程中業經試擊
    發，有上開內政部警政署刑事警察局槍彈鑑定書1件在卷足
    憑，則該顆改造子彈與另顆走火擊發之子彈既均已因擊發而
    不具有殺傷力，自難認仍屬違禁物，從而本件扣案之改造子
    彈2顆中，僅有尚未試射擊發之1顆改造子彈係屬違禁物，爰
    與前揭扣案改造手槍1枝（含彈匣），均依刑法第38條第1項
    第1款之規定併予宣告沒收。又附表1、3所示之物，分別係
    被告戊○○、丁○○所有且供本件犯罪所用之物，業據被告
    戊○○、丁○○供承在卷，應依刑法第38條第1項第2款之規
    定宣告沒收。
據上論斷，應依刑事訴訟法第369條第1項前段、第364條、第299
條第1項前段，修正前槍砲彈藥刀械管制條例第11條第4項、同條
例第12條第4項，刑法第11條前段、第2條第1項、第28條、第332
條第2項第3款、第55條、第47條、第38條第1項第1款、第2款，
判決如主文。
本案經檢察官羅榮乾到庭執行職務。
中　　華　　民　　國　　94　　年　　8　　 月　　31　　日
　　　　　　　　　刑事第22庭審判長法　官  黃瑞華
　　　　　　　　　　　　　　　　  法　官  宋  祺
　　　　　　　　　　　　　　　　  法　官  蔡明宏
以上正本證明與原本無異。
如不服本判決，應於收受送達後十日內向本院提出上訴書狀，其
未敘述上訴之理由者並得於提起上訴後十日內向本院補提理由書
（均須按他造當事人之人數附繕本）。
                                  書記官  陳建邦
中　　華　　民　　國　　94　　年　　8　　 月　　31　　日
附表一
┌────────────────────────────┐
│開山刀壹把、手銬貳付（含鑰匙壹支）、  棉質頭套三個。    │
└────────────────────────────┘
附表二
┌────────────────────────────┐
│槍枝壹枝（槍枝管制編號0000000000，含彈匣壹個）、改造子彈│
│壹顆。                                                  │
└────────────────────────────┘
附表三
┌────────────────────────────┐
│棉質手套壹雙、塑膠手套伍雙、ＩＣ電話卡壹1張             │
└────────────────────────────┘
